【裁判字號】    95,重訴,50
【裁判日期】    951026
【裁判案由】    毒品危害防制條例等
【裁判全文】
臺灣桃園地方法院刑事判決              95年度重訴字第50號
公  訴  人  臺灣桃園地方法院檢察署檢察官
被      告  甲  ○○○○○○○.
            Ｎ
                    在台無住居.
選任辯護人  陳祖德律師
上列被告因違反毒品危害防制條例等案件，經檢察官提起公訴（
95 年 度偵字第7761號），本院判決如下：
    主  文
甲  ○○○○○○○○○○○○  ○ＲＩＳＨＮＡＮ共同運輸第
一級毒品，處有期徒刑拾伍年。
扣案海洛因貳罐（合計淨重一千三百三十四點三公克，純度百分
之三十點六一，純質淨重四百零八點四三公克，連同包裝之沐浴
乳、嬰兒爽身粉各一罐）沒收銷燬之；扣案手提塑膠袋壹個沒收
；未扣案之運輸毒品所得馬來西亞幣壹仟元、泰國幣參萬元、手
提行李箱壹個，均沒收，如全部或一部不能沒收時，均追徵其價
額或以其財產抵償之。
    事  實
一、甲  ○○○○○○○○○○○○  ○ＲＩＳＨＮＡＮ（下簡
    稱ＫＲＩＳＨＮＡＮ）係馬來西亞籍之外國人，因積欠債務
    無力清償且母親患病急需醫療費用，於民國九十五年二月間
    某日，在馬來西亞某處，透過其不知情之友人「DEVA」介紹
    而結識某姓名年籍不詳馬來西亞籍之華人成年男子（下稱A
    男），A 男旋即向ＫＲＩＳＨＮＡＮ提議，若將其所交付之
    毒品海洛因攜帶進入台灣，將給付其馬來西亞幣（下稱馬幣
    ）一萬元作為報酬，ＫＲＩＳＨＮＡＮ明知海洛因係我國管
    制之第一級毒品，並為我國管制進出口之物品，為賺取前開
    報酬，仍為允諾；而A 男則透過某不知情之華人男子，於同
    年三月二十七日八時十五分前之同日某時許，在馬來西亞怡
    保市「KHONG BROTHERS TOUR 」旅行社前，將ＫＲＩＳＨＮ
    ＡＮ此行前往泰國及我國之機票及上開約定報酬中之馬幣一
    千元，轉交ＫＲＩＳＨＮＡＮ；ＫＲＩＳＨＮＡＮ旋即依A
    男之指示於同日八時十五許，在馬來西亞吉隆坡搭機，於同
    日十時許，飛抵泰國曼谷，旋即搭車前往泰國曼谷之「INET
    R PLACE HOTEL 」投宿於該飯店八三○號房；嗣於同年月二
    十九日二時許，在上開飯店八三○號房內，由A 男指派另一
    名與渠等亦有犯意聯絡之某姓名年籍不詳之成年男子（下稱
    B 男），將B 男所有之手提塑膠袋一個，併同業已放置於該
    手提塑膠袋內之內藏有海洛因之沐浴乳、嬰兒爽身粉各一罐
    （海洛因合計淨重一千三百三十四點三公克，純度百分之三
    十點六一，純質淨重四百零八點四三公克，包裝之沐浴乳、
    嬰兒爽身粉各一罐，總重一百四十六公克）及上開約定報酬
    中之泰國幣（下稱泰幣）三萬元，交付予ＫＲＩＳＨＮＡＮ
    ，B 男另一併交付其上寫有我國某地址之紙條指示ＫＲＩＳ
    ＨＮＡＮ於攜帶上開海洛因入境我國後，應依該紙條所載地
    址投宿於「TAOYING ROAD，TAO YUAN，TAIWAN」三九八號房
    ，屆時即會有另一名與渠等亦有犯意聯絡之某姓名年籍不詳
    之成年男子（下稱C 男）前來拿取該海洛因，C 男並會再給
    付上開約定報酬中之馬幣四千元予ＫＲＩＳＨＮＡＮ，而剩
    餘之報酬馬幣二千元，則於ＫＲＩＳＨＮＡＮ返回馬來西亞
    後另行交付。ＫＲＩＳＨＮＡＮ在明知上開手提塑膠袋內所
    裝沐浴乳、嬰兒爽身粉各一罐內均各藏有上開海洛因之情形
    下，竟與A 、B 、C 男基於共同私運管制進口物品即第一級
    毒品海洛因前來我國台灣之犯意聯絡，由ＫＲＩＳＨＮＡ將
    該內藏海洛因之沐浴乳、嬰兒爽身粉各一罐之手提塑膠袋，
    放置於其所有之手提行李箱後，於同年月三十日七時十五分
    許，隨身手提攜帶該手提行李箱，在泰國曼谷機場，搭乘泰
    國航空TG六三四號班機，自泰國攜帶該內藏海洛因之手提行
    李箱來台，嗣於同日十二時許，飛抵我國桃園國際機場，共
    同私運管制進口之第一級毒品海洛因進入我國國境。嗣因Ｋ
    ＲＩＳＨＮＡＮ入境通關時，經財政部台北關稅局人員，以
    Ｘ光檢查儀檢查其隨身攜帶之行李箱時，察覺有異而當場查
    獲，並當場在其所有供（但非專供）方便攜帶該海洛因之手
    提行李箱內，扣得內藏有海洛因之沐浴乳、嬰兒爽身粉各一
    罐（海洛因合計淨重一千三百三十四點三公克，純度百分之
    三十點六一，純質淨重四百零八點四三公克；包裝之沐浴乳
    、嬰兒爽身粉各一罐，總重一百四十六公克）及B 男所有供
    （但非專供）方便攜帶該海洛因之手提塑膠袋一個。
    理  由
一、被告ＫＲＩＳＨＮＡＮ於調查局詢問、檢察官訊問及本院審
    理時，均坦承其有於前開時、地，搭乘前開班機，自泰國攜
    帶前開內藏海洛因之沐浴乳、嬰兒爽身粉各一罐入境我國等
    情，然矢口否認有何私運海洛因入境之犯行，辯稱：我不知
    道該沐浴乳、嬰兒爽身粉各一罐內藏有海洛因云云，然查：
(一)、被告係於上開時、地，與A 男約定其此行之運輸報酬為馬幣
    一萬元並由A 男透過不知情之第三人轉交其前往泰國及我國
    之機票及所約定報酬中之馬幣一千元後，依A 男之指示，搭
    機前往泰國曼谷投宿「INETR PLACE HOTEL 」八三○號房；
    旋即於上開時、地，由B 男交付以上開手提塑膠袋所裝內藏
    有海洛因之沐浴乳、嬰兒爽身粉各一罐及所約定報酬中之泰
    幣三萬元，B 男並交付其載有地址之紙條一張，交代其來台
    後應投宿於該址所設之上開飯店，並將所攜帶之沐浴乳、嬰
    兒爽身粉各一罐，在該飯店，交付予在台接應之C 男後，C
    男即會交付其所約定報酬中之馬幣四千元，其返回馬來西亞
    後，即可再領取剩餘之報酬馬幣二千元，其為賺取上開報酬
    ，遂於前開時、地，搭乘前開班機，自泰國攜帶該內藏海洛
    因之手提塑膠袋入境我國而為警查獲等情，業據被告於調查
    局詢問、檢察官訊問及本院審理時坦承不諱，並經證人即查
    悉本件之台北關稅局檢查員乙○○於本院審理時證述其查悉
    被告攜帶上開海洛因通關入境之經過情形明確；且有被告所
    攜帶藏放於前開手提塑膠袋內以沐浴乳、嬰兒爽身粉包覆之
    白色粉末各一罐扣案；該白色粉末經送鑑定結果，均含第一
    級毒品海洛因成分，合計淨重一千三百三十四點三公克，純
    度百分之三十點六一，純質淨重四百零八點四三公克，包裝
    之沐浴乳、嬰兒爽身粉各一罐，總重一百四十六公克等情，
    有法務部調查局九十五年五月一日調科壹字第Ｏ八ＯＯ一一
    一一三號鑑定通知書一紙在卷為憑；復有台北關稅局扣押貨
    物、運輸工具收據及搜索筆錄；查獲時毒品及沐浴乳、嬰兒
    爽身粉罐之照片五幀；手提塑膠袋、沐浴乳、嬰兒爽身粉各
    一個扣案足憑。此部分事實，已堪認定。
(二)、被告雖於檢察官訊問時辯稱：我只懷疑所攜帶者為違禁物云
    云；於本院審理時辯稱：我不知道該沐浴乳、嬰兒爽身粉各
    一罐內藏有海洛因云云，然查，被告於調查局詢問時即已坦
    承：我因為需要金錢償還債務，A 男遂向我表示有一個賺錢
    之機會，並安排我前往泰國投宿上開飯店，A 男並表示屆時
    將會有人將毒品交給我等語；於翌日即九十五年三月三十一
    日檢察官訊問時亦坦承：我在馬來西亞時，即有人告知我這
    些東西是毒品等語，是被告與A 男約定上開運輸報酬時，顯
    經A 男告知其所運輸者為毒品無誤。而毒品之種類繁多，不
    同等級毒品之價格差異甚大，運輸不同等級之毒品，所冒風
    險及遭查獲所成立犯罪之刑責，亦相差甚多，而被告於本院
    審理時亦自承其知悉運輸海洛因在其國家馬來西亞亦為重罪
    等情，是被告既知所運輸者為毒品，且知若該運輸之毒品為
    海洛因，其遭查獲，將構成重罪，是被告與A 男約定運輸該
    毒品之報酬時，怎有可能不先確定其所運輸之毒品係何種類
    之毒品，被告於檢察官訊問時辯稱：我只懷疑所攜帶者為違
    禁物云云；於本院審理時辯稱：我不知道該沐浴乳、嬰兒爽
    身粉各一罐內藏有海洛因云云，均顯屬卸責之詞，難以採信
    。被告顯係經A 男告知其此行所運輸之毒品為海洛因後，而
    與A 男約定上開報酬，進而攜帶該海洛因入境我國無誤。
(三)、本件事證明確，被告犯行洵堪認定，應依法論科。
二、論罪科刑：
(一)、查被告行為後，刑法於九十四年二月二日公布，於九十五年
    七月一日施行，按行為後法律有變更者，適用行為時之法律
    ，但行為後之法律有利於行為人者，適用最有利於行為人之
    法律，修正後刑法第二條第一項訂有明文。此條規定乃與刑
    法第一條罪刑法定主義契合，而貫徹法律禁止溯及既往原則
    ，係規範行為後法律變更所生新舊法律比較適用之準據法，
    是刑法第二條第一項本身雖經修正，但刑法第二條第一項既
    屬適用法律之準據法，本身尚無比較新舊法之問題，應一律
    適用裁判時之修正後之刑法第二條第一項規定，以決定適用
    之刑罰法律，先予辨明。又以本次刑法修正之比較新舊法，
    應就罪刑有關之共犯、未遂犯、想像競合犯、牽連犯、連續
    犯、結合犯，以及累犯加重、自首減輕暨其他法定加減原因
    （如身分加減）與加減例等一切情形，綜其全部罪刑之結果
    而為比較（最高法院九十五年五月二十三日，九十五年度第
    八次刑庭會議決議參考）。經查：
、關於法定罰金刑最低度部分，修正前刑法第三十三條第五款
    規定為（銀元）一元以上（折合新台幣三元以上），修正後
    刑法第三十三條第五款修正為新台幣一千元以上，以百元計
    算之。修正後之規定較不利於被告。
、關於共犯部分：修正前刑法第二十八條規定：「二人以上共
    同實施犯罪之行為者，皆為正犯。」，修正後刑法第二十八
    條規定：「二人以上共同實行犯罪之行為者，皆為正犯。」
    ，修正後刑法將原來共同正犯之共同「實施」犯罪，改為「
    實行」犯罪，排除完全未參與犯罪相關行為之「實行」的「
    陰謀共同正犯」及「預備共同正犯」，比較新舊法之結果，
    行為時法並無不利於被告之情形。
、關於死刑、無期徒刑部分，修正前刑法第六十四條規定「死
    刑不得加重。死刑減輕者，為無期徒刑，或十五年以下十二
    年以上有期徒刑。」；修正前刑法第六十五條規定「無期徒
    刑不得加重。無期徒刑減輕者，為七年以上有期徒刑。」；
    修正後刑法第六十四條規定「死刑不得加重。死刑減輕者，
    為無期徒刑。」，修正後刑法第六十五條規定「無期徒刑不
    得加重。無期徒刑減輕者，為二十年以下十五年以上有期徒
    刑。」，修正後之規定較不利於被告。
、刑法第五十五條想像競合之規定，於九十四年一月七日修正
    、九十五年七月一日施行前之規定為：「一行為而觸犯數罪
    名者，從一重處斷」；現行刑法之規定則為「一行為而觸犯
    數罪名者，從一重處斷。但不得科以較輕罪名所定最輕本刑
    以下之刑」。刑法第五十九條於九十四年一月七日修正、九
    十五年七月一日施行前之規定為：「犯罪之情狀顯可憫恕者
    ，得酌量減輕其刑」；現行刑法之規定則為：「犯罪之情狀
    顯可憫恕，認科以最低度刑仍嫌過重者，得酌量減輕其刑」
    。現行刑法第五十五條但書係科刑之限制，為法理之明文化
    ，現行刑法第五十九條係法院就刑之裁量及酌減審認標準見
    解之明文化，均非屬法律之變更，無須比較（參見最高法院
    九十五年度第八次刑庭會議決議）。
、綜上，爰依整體比較之結果，依修正後刑法第二條第一項前
    段規定，適用行為時法。
(二)、按海洛因為毒品危害防制條例第二條第二項第一款所稱之第
    一級毒品，並為行政院依據懲治走私條例第二條第四項授權
    公告之「懲治走私條例公告管制物品項目及其數額」，其中
    甲項管制進出口物品第四款所列之毒品，不得運輸亦不得私
    運進口。被告將本件含第一級毒品海洛因之白色粉末自泰國
    私運進入我國過境，核其所為，係犯毒品危害防制條例第四
    條第一項之運輸第一級毒品罪及修正前懲治走私條例第二條
    第一項之私運管制物品進口罪。其持有海洛因之低度行為，
    應為其運輸之高度行為所吸收，不另論罪。被告就上揭私運
    管制進口之第一級毒品海洛因犯行，係先由A 男在馬來西亞
    與其約定運輸毒品代價馬幣一萬元，並由A 男透過不知情之
    第三人在馬來西亞交付其前往泰國及我國之機票並先支付報
    酬馬幣一千元後，依A 男指示先前往泰國，繼由B 男在泰國
    交付海洛因及報酬泰幣三萬元並言明攜帶海洛因入境後，應
    將該海洛因交付在台接應之C 男，並再由C 男給付報酬馬幣
    四千元，被告遂於上開時、地，攜帶該海洛因搭乘上開班機
    ，實施私運管制進口之第一級毒品海洛因進入我國國境。被
    告就上揭私運管制進口之第一級毒品海洛因犯行，與A 、B
    、C 男，均有犯意聯絡，而由被告實施將該管制進口之第一
    級毒品由泰國私運入境，為共同正犯。被告係以一個私運之
    行為，同時觸犯修正前懲治走私條例第二條第一項之私運管
    制物品進口罪及毒品危害防制條例第四條第一項之運輸第一
    級毒品罪，應依修正前刑法第五十五條想像競合犯之規定，
    從一重之運輸第一級毒品罪處斷。
(三)、按犯罪之情狀可憫恕者，得酌量減輕其刑，修正前刑法第五
    十九條定有明文。茲查，被告此次參與私運之海洛因數量，
    合計淨重雖達一千三百三十四點三公克，然純度僅百分之三
    十點六一，純質淨重僅四百零八點四三公克，雖已私運入境
    ，然因及時為調查局查獲，尚未流出市面，所生損害非鉅；
    而被告係因母親患病急需醫療費用進行手術而為上開犯行一
    節，亦有馬來西亞BESARIPOH 醫院出具之證明書一紙在卷；
    念及被告因積欠債務無力清償且因母親患病急需醫療費用而
    遭人利用，致罹重典，本案被告非基於首謀之地位，策劃整
    起犯行，而係由A 、B 男等人指示其運毒，犯後坦承上情，
    尚有悔意；衡情即使論以法定最輕本刑，猶屬過重，其犯罪
    之情狀，衡情尚有可憫之處，爰依修正前刑法第五十九條規
    定，就被告運輸第一級毒品罪部分，均予以酌量減輕其刑。
    爰審酌被告私運第一級毒品來台，數量如前述，如流入市面
    ，將加速毒品之泛濫，可能因此而危害國人健康非淺，惟念
    其上開因素，一時失慮，始受他人指使運輸毒品入境，而所
    運輸之毒品，尚未流入市面即為調查局查獲，所生損害非鉅
    等一切情狀，量處如主文所示之刑，以資懲儆。
(四)、按共同犯罪行為，應由共犯各負全部責任，凡必須沒收之物
    ，於共犯之判決均應為沒收之諭知（最高法院八十八年度台
    上字第七０九九號判決意旨參考）。查：
、扣案之第一級毒品海洛因二罐（合計淨重一千三百三十四點
    三公克，純度百分之三十點六一，純質淨重四百零八點四三
    公克），係被告共同私運入境而被當場查獲之第一級毒品；
    證人乙○○於本院審理時證述：上開海洛因是直接分別以罐
    子包覆，裡面沒有再用塑膠膜、塑膠袋或其他外包裝包覆等
    語，是上開海洛因係直接以扣案之沐浴乳、嬰兒爽身粉罐子
    各一個包覆已明；再依鑑定機關法務部調查局之海洛因毒品
    鑑驗標準作業程序，係將包裝（即本件之沐浴乳、嬰兒爽身
    粉罐子各一個）內之白粉（海洛因）倒出。必要時亦會輔以
    刮杓刮取之方式，儘可能將原送驗包裝袋內之毒品與包裝袋
    分離後個別秤重，所得毒品重量稱為「淨重」，包裝袋重量
    則以「空包裝重」稱之。然無論依據上述何種方式分離，原
    送驗包裝袋內仍會有微量毒品成分殘留等情，此經法務部調
    查局九十三年十一月十六日調科壹字第○九三六二三九六五
    五○號函述明確，是本件放置海洛因之該沐浴乳罐、嬰兒爽
    身粉罐各一個，並未與毒品完全析離；就本件毒品與包裝，
    均應依毒品危害防制條例第十八條第一項前段規定，諭知沒
    收銷燬之。扣案手提塑膠袋一個，係共犯B 男所提供供（但
    非專供）本件方便攜帶上開海洛因所用之物，業如前述，該
    手提塑膠袋一個，應為共犯B 男所有且係供（但非專供）本
    件私運海洛因所用之物，應依毒品危害防制條例第十九條第
    一項宣告沒收。因此部分之沒收物，均已扣案，無全部或一
    部不能沒收之情形，勿庸依同條項後段諭知如全部或一部不
    能沒收時追徵其價額。
、A 男所交付予被告之馬幣一千元；B 男所交付予被告之泰幣
    三萬元，均未扣案，惟係A 、B 男事先支付予被告實施本件
    運輸毒品之部分報酬，業如前述，該馬幣一千元、泰幣三萬
    元，均係被告因運輸海洛因之犯罪所得，為被告所有，應依
    同條例第十九條第一項宣告沒收，且既屬外國貨幣，又未扣
    案，自應依同條項之規定一併諭知如全部或一部不能沒收時
    ，以被告之財產抵償之或追徵其價額（按犯罪所得之金錢，
    若為新台幣，因其本身即為我國現行貨幣價值之表示，固不
    發生追徵其價額之問題；惟其犯罪所得若係外國貨幣，而全
    部或一部不能沒收時，仍須追徵其價額，方能達到沒收之目
    的。最高法院九十二年度台上字第六八三八號判決意旨參考
    ）。未扣案之手提行李箱一個，係被告所有供（但非專供）
    方便攜帶上開海洛因所用，亦如前述，該手提行李箱一個，
    雖未扣案，因係被告所有，且係供（但非專供）本件私運海
    洛因所用之物，亦應依毒品危害防制條例第十九條第一項宣
    告沒收，如全部或一部不能沒收時，追徵其價額或以其財產
    抵償之。
、鑑定時經取樣鑑驗耗用之毒品，因已不存在，不得宣告沒收
    。另A 、B 男應允被告私運上開海洛因入境後，將給付之報
    酬馬幣四千元；及返回馬來西亞後，將給付之報酬馬幣二千
    元，因被告尚未實際取得此部分酬勞，自無庸宣告沒收，併
    予敘明。
據上論斷，應依刑事訴訟法第二百九十九條第一項前段，修正前
懲治走私條例第二條第一項、懲治走私條例第十一條，毒品危害
防制條例第四條第一項、第十八條第一項前段、第十九條第一項
，修正後刑法第二條第一項前段，修正前刑法第十一條前段、第
二十八條、第五十五條、第五十九條，判決如主文。
本案經檢察官徐文豪到庭執行職務。
中    華    民    國    95    年    10    月    26    日
                  刑事第三庭審判長法  官  謝順輝
                                  法  官  鄭吉雄
                                  法  官  尹  良
上正本證明與原本無異。
如不服本判決，應於判決收受後翌日起十日內，向本院提出上訴
狀（應附繕本），上訴於臺灣高等法院。
                                  書記官  廖宜政
中    華    民    國    95    年    10    月    26    日
附論罪科刑依據之法條：
修正前懲治走私條例第二條
私運管制物品進口、出口逾公告數額者，處七年以下有期徒刑，
得併科新臺幣三百萬元以下罰金。
以犯前項之罪為常業者，處三年以上十年以下有期徒刑，得併科
新臺幣五百萬元以下罰金。
第一項之未遂犯罰之。
第一項所稱管制物品及其數額，由行政院公告之。
毒品危害防制條例第四條
製造、運輸、販賣第一級毒品者，處死刑或無期徒刑；處無期徒
刑者，得併科新臺幣一千萬元以下罰金。
製造、運輸、販賣第二級毒品者，處無期徒刑或七年以上有期徒
刑，得併科新臺幣七百萬元以下罰金。
製造、運輸、販賣第三級毒品者，處五年以上有期徒刑，得併科
新臺幣五百萬元以下罰金。
製造、運輸、販賣第四級毒品者，處三年以上十年以下有期徒刑
，得併科新臺幣三百萬元以下罰金。
製造、運輸、販賣專供製造或施用毒品之器具者，處一年以上七
年以下有期徒刑，得併科新臺幣一百萬元以下罰金。
前五項之未遂犯罰之。


司法院資訊處製作；財團法人民間司法改革基金會備份。
